臺灣高等法院民事判決　　　　　　　　 96年度上易字第218號
上　訴　人　營錡機械股份有限公司
法定代理人　甲○○
訴訟代理人　陳萬發律師
被 上訴 人　乙○○
訴訟代理人　林美倫律師
　　　　　　陳勵新律師
上列當事人間請求返還汽車等事件，上訴人對於中華民國95年12
月21日台灣桃園地方法院95年度訴字第1248號第一審判決提起上
訴，本院於96年6月26日言詞辯論終結，判決如下：
    主  文
上訴駁回。
第二審訴訟費用由上訴人負擔。
    事實及理由
一、上訴人聲明：（一）原判決廢棄。（二）被上訴人應返還上
    訴人如附表所示之汽車（下稱系爭汽車），並給付上訴人新
    台幣（下同）122萬9834元，及自起訴狀繕本送達翌日起至
    返還汽車日止，按月給付上訴人5萬元。（三）願供擔保請
    准宣告假執行。
    被上訴人聲明：如主文所示。
二、上訴人起訴主張：被上訴人前為伊之員工，任職期間基於業
    務之需，伊曾提供伊所有之系爭汽車供被上訴人業務上使用
    。惟被上訴人於民國（下同）93年6月9日離職後竟拒不返還
    系爭汽車，經伊委任律師於93年7月13日以郵局存證信函發
    函予被上訴人，終止兩造間就系爭汽車之使用借貸關係，並
    催告被上訴人應於函到5日內返還系爭汽車。被上訴人於93
    年7月20日收受該函後，仍拒不返還系爭汽車，侵害伊之所
    有權。又被上訴人無權使用系爭汽車，損害伊之使用權能及
    效益，並獲有不當利益，依市面租賃汽車價目表以每月5萬
    元計算，被上訴人自受催告後已逾2年，以2年計，應給付伊
    不當得利120萬元；又伊亦受有繳交牌照稅、汽車燃料使用
    費、保險費等損失計2萬9834元等情。爰依所有物返還請求
    權及不當得利之法律關係，求為命被上訴人返還系爭汽車，
    並給付122萬9834元，及自起訴狀繕本送達翌日起至返還系
    爭汽車之日止，按月給付5萬元之判決。
    被上訴人則以：伊原係上訴人公司之員工，雖已離職，然仍
    為上訴人公司之董事，持有上訴人公司股份13萬1535股，約
    占上訴人已發行50萬股股份之26％。伊係因具有董事暨大股
    東之身分方能獲配系爭汽車，此觀之另一董事即訴外人丙○
    ○與伊持有股份數相同，故同獲配屬BMW525IA之新車，上訴
    人公司之董事長甲○○因持股最多而獲配屬BMW735IA之新車
    即明，伊獲配BMW525IA之新車並非基於員工業務使用之關係
    。嗣伊雖因故自員工職務離職，惟仍具有上訴人公司之董事
    身分，系爭汽車之使用借貸關係仍存在，伊有權使用系爭汽
    車。退步言之，縱認伊應返還系爭汽車，然上訴人並非以經
    營租賃汽車為業，其依租賃汽車價目表之金額向伊請求每月
    給付5萬元，並無理由。況上訴人縱將系爭汽車回收，現亦
    無其他老闆級員工可供撥配，上訴人亦未受有損害。另縱認
    上訴人得向伊請求損害賠償，以系爭汽車車價200萬元，使
    用期間約15年計算，上訴人每月亦僅得請求1萬1111元等語
    ，資為抗辯。
三、兩造不爭執事項：
（一）被上訴人係上訴人公司之董事，持有上訴人公司股份13萬
      1535股，約占上訴人已發行50萬股股份之26％。被上訴人
      前任職上訴人公司員工期間，上訴人曾將其所有系爭汽車
      借貸與被上訴人使用；上訴人公司之董事丙○○亦同時向
      上訴人使用借貸BMW525IA之汽車1輛，上訴人之法定代理
      人甲○○則向上訴人使用借貸BMW735IA之新車。被上訴人
      於93年6月9日辭去員工職務，然迄今仍係上訴人公司之董
      事兼股東，系爭汽車仍由其占有使用中。
      證據：上訴人公司登記資料、變更登記表、離職單、車籍
      資料、行車執照（原審卷9、10、37、96頁、本院卷101-1
      02頁）。
（二）上訴人於93年7月13日以郵局存證信函催告被上訴人返還
      系爭汽車，經被上訴人於93年7月20日收受。
      證據：郵局存證信函、回執（原審卷11-13頁）。
（三）上訴人因被上訴人未返還系爭汽車對被上訴人提出刑事侵
      占告訴，業經臺灣桃園地方法院檢察署檢察官以93年度偵
      字第14719號不起訴處分確定在案。
      證據：不起訴處分書（原審卷14-17頁）。
四、上訴人請求被上訴人返還系爭汽車有無理由，詳述如下：
（一）按借用人應於契約所定期限屆滿時，返還借用物；未定期
      限者，應於依借貸之目的使用完畢時返還之；但經過相當
      時期，可推定借用人已使用完畢者，貸與人亦得為返還之
      請求，民法第470條第1項定有明文。經查系爭汽車係上訴
      人所有，為被上訴人占有使用；又兩造對於被上訴人占有
      使用系爭汽車係使用借貸關係，均不爭執；因兩造就被上
      訴人借用系爭汽車未約定返還期限，依民法第470條第1項
      中段規定，應認被上訴人應於依使用借貸之目的使用完畢
      時返還系爭汽車。
（二）被上訴人抗辯上訴人將系爭汽車借貸與伊，係因伊為上訴
      人公司之董事，並為持有上訴人公司股份13萬1535股之大
      股東身分等語。上訴人雖否認之，惟查上訴人公司董監事
      之持股情形為：被上訴人與訴外人丙○○均持有上訴人公
      司股份13萬1535股，各約占上訴人已發行50萬股股份之26
      ％，上訴人之法定代理人甲○○持有股份19萬8030股，訴
      外人徐新芳即監察人持有股份1萬6700股；被上訴人嗣雖
      於93年6月9日自員工職務離職，惟被上訴人現仍為上訴人
      之股東並為董事，有被上訴人所提出經濟部中部辦公室之
      查詢公司資料可憑（原審卷37頁）。而據證人張家禎到場
      證稱：伊原在上訴人公司擔任現場製造組長，負責現場製
      造、外面的維修；上訴人公司是製造PC版溼製程設備，被
      上訴人在上訴人公司原擔任設計、採購，職稱沒有分，因
      為都是老闆；那時候上訴人公司老闆都有配車，除甲○○
      開的車子不一樣，其餘的人都一樣；車子均登記是公司的
      ，在之前他們也有開過BMW的車子，型號不同，舊的車子
      汰換下來給伊接手；一開始被上訴人開FORD LIATA 1.6
      ，甲○○開FORD MONDEO 2.0；後來他們換車，被上訴人
      開BMW318，甲○○開BMW528；後來被上訴人換成BMW525，
      甲○○換BMW735；另外有一已離職老闆謝有嵐也有配車，
      一開始有配LIATA、BMW318，丙○○配的車與被上訴人一
      樣；伊從未開過公司配屬之新車，上訴人公司買新車皆由
      老闆級的人使用新車等語（原審卷113-115頁）。雖丙○
      ○到場證稱被上訴人獲配系爭汽車係因員工業務上需要云
      云（本院卷69頁），惟若係如此，上訴人大可將汰換之舊
      車配貸與被上訴人，應無須配貸新車與被上訴人。另上訴
      人雖主張被上訴人在另案即原法院91年度訴字第1650號事
      件中曾稱係因業務需要而獲上訴人公司配車，足見系爭汽
      車係因業務需要貸與被上訴人云云，惟查被上訴人在另案
      所為上開陳述（本院卷50頁），難認有排除因董事身分而
      獲配車之意。又謝有嵐前為上訴人公司之監察人（見原審
      卷101-102頁之公司變更登記表），亦獲配車，有如前述
      ；足見被上訴人抗辯上訴人添購新車時，係由董事兼股東
      之被上訴人與訴外人丙○○、上訴人之法定代理人甲○○
      使用新車，再將汰換下之舊車提供與員工作為業務使用，
      應屬有據。
（三）又按公司法第8條第1項規定：「本法所稱公司負責人：在
      無限公司、兩合公司為執行業務或代表公司之股東；在有
      限公司、股份有限公司為董事。」同法第192條第4項規定
      ：「公司與董事間之關係，除本法另有規定外，依民法關
      於委任之規定。」被上訴人現仍為上訴人之董事，則兩造
      間現仍存有委任關係，被上訴人亦為上訴人公司之負責人
      。又查被上訴人持股數為13萬1535股，與訴外人丙○○持
      股相同，而上訴人之法定代理人甲○○持股數為19萬8030
      股，以彼等之持股比例觀之，三人均係上訴人之董事暨大
      股東，衡諸常情，被上訴人抗辯彼等三人係因具董事暨大
      股東之身分，上訴人公司因而貸與彼等三人BMW廠牌之新
      車，尚與常理無違。蓋若僅為基於員工職務之業務需求，
      則當可如證人張家禎般，貸與上訴人公司汰換之舊車即可
      ，何須另行添購數百萬元價值之進口名車供員工使用？再
      觀諸被上訴人與訴外人丙○○，因所持股份數相同遂同獲
      貸與BMW525IA之新車，上訴人之法定代理人甲○○因股份
      數最多而獲貸與BMW735IA之新車；又訴外人丙○○、上訴
      人公司之法定代理人甲○○，與被上訴人均同為上訴人公
      司之董事，並與上訴人間成立委任關係，被上訴人抗辯上
      訴人貸與伊系爭汽車，並非基於員工業務使用之關係，而
      係基於伊為上訴人之董事暨大股東之身分，堪信為真實。
      雖被上訴人嗣後辭去員工職務，惟因其仍具上訴人之董事
      身分，系爭汽車之使用借貸關係仍舊存在，自有權使用系
      爭汽車。上訴人主張被上訴人自員工職務離職後，系爭汽
      車之使用借貸關係終止，為不足採。從而上訴人請求被上
      訴人返還系爭汽車，並依不當得利之法律關係請求被上訴
      人給付牌照稅、汽車燃料使用費、保險費等共計122萬983
      4元，及自起訴狀繕本送達翌日起至返還汽車之日止，按
      月給付5萬元云云，均屬無據，不應准許。
五、綜上所述，上訴人本於所有物返還請求權，請求被上訴人返
    還系爭汽車，並依不當得利之法律關係請求被上訴人給付牌
    照稅、汽車燃料使用費、保險費等共計122萬9834元，及自
    起訴狀繕本送達翌日起至返還汽車之日止，按月給付5萬元
    ，為無理由，不應准許。原審所為上訴人敗訴之判決，並無
    不合；上訴論旨指摘原判決不當，求予廢棄改判，為無理由
    。
六、兩造其餘之攻擊或防禦方法，及未經援用之證據，經本院斟
    酌後，認為均不足以影響本判決之結果，無逐一詳予論駁之
    必要。併此敘明。
七、據上論結，本件上訴為無理由，依民事訴訟法第449條第1項
    、第78條，判決如主文。
中　　華　　民　　國　　96　　年　　7 　　月　　10　　日
　　　　　　　　　民事第八庭
                    　審判長法　官  劉勝吉
　　　　　　　　　　        法　官  連正義
　　　　　　　　　　        法　官  鄭威莉
正本係照原本作成。
如不服本判決，應於收受送達後20日內向本院提出上訴書狀，其
未表明上訴理由者，應於提出上訴後20日內向本院補提理由書狀
（均須按他造當事人之人數附繕本）上訴時應提出委任律師或具
有律師資格之人之委任狀；委任有律師資格者，另應附具律師資
格證書及釋明委任人與受任人有民事訴訟法第466條之1第1項但
書或第2項（詳附註）所定關係之釋明文書影本。
中　　華　　民　　國　　96　　年　　7 　　月　　10　　日
　　　　　　　　　　　　　　書記官  李垂福
附註：
民事訴訟法第466條之1（第1項、第2項）：
對於第二審判決上訴，上訴人應委任律師為訴訟代理人。但上訴
人或其他法定代理人具有律師資格者，不在此限。
上訴人之配偶、三親等內之血親、二親等內之姻親，或上訴人為
法人、中央或地方機關時，其所屬專任人員具有律師資格並經法
院認為適當者，亦得為第三審訴訟代理人。
 附表：
┌──┬────┬───┬────┬───┬──┬─────┐
│廠牌│出廠年份│型式  │牌照號碼│排氣量│顏色│車身號碼  │
│    │（西元）│      │        │cc    │    │          │
├──┼────┼───┼────┼───┼──┼─────┤
│BMW │2002    │525IA │6U-6622 │2494  │黑色│WBADT41080│
│    │        │      │        │      │    │G006910   │
└──┴────┴───┴────┴───┴──┴─────┘
